臺灣板橋地方法院交通事件裁定　　　　　　　　　九十二年度交聲字第一八九九號
　　原處分機關　交通部公路總局臺北區監理所
　　異　議　人　甲○○
右列異議人因違反道路交通管理處罰條例事件，對於交通部公路總局臺北區監理所於
中華民國九十二年十一月二十五日所為之處分〔原處分案號：北監營字第裁四０─Ｚ
00000000號〕，聲明異議，本院裁定如左：
    主  文
原處分撤銷。
甲○○汽車駕駛人，於行駛道路時，使用手持式行動電話進行通話，處罰鍰新臺幣參
仟元。
    理  由
壹、本件原處分機關係以異議人於民國〔下同〕九十二年七月二十日下午三時三十分
    許，駕駛牌照號碼三Ｃ─八五０號營業小客車，沿國道三號公路南行，途經南向
    四十六公里處，有「行駛公路使用手持式行動電話進行『撥接』」之舉發違規事
    實，乃據道路交通管理處罰條例第三十一條之一第一項、第六十五條第一項第三
    款，裁決「罰鍰新台幣參仟元整，罰鍰限於九十二年十二月二十五日前繳納。」
    、「上開罰鍰逾期不繳納之處分：〔一〕自九十二年十二月二十六日起，易處吊
    扣駕駛執照參個月，並限於九十三年一月九日前繳送執行。〔二〕九十三年一月
    九日前未繳送駕駛執照者，自九十三年一月十日起易處吊銷，逕行註銷駕駛執照
    。〔三〕駕駛執照吊〔註〕銷後，自九十三年一月十日起，壹年內不得重新考領
    駕駛執照。」；異議人則以：伊駕駛右揭車輛，在案發時、地，因所搭載之乘客
    於接聽系爭行動電話時，詢問伊欲從那個交流道下高速公路，並將系爭行動電話
    轉交給伊，伊接過來後，尚未通話，即為員警舉發等由，不服右開裁決，聲明異
    議。
貳、按汽車駕駛人於行駛道路時，使用手持式行動電話進行撥接或通話者，處新臺幣
    三千元罰鍰，道路交通管理處罰條例第三十一條之一第一項定有明文。查異議人
    於本院訊問時陳明「當日我開計程車載客，經樹林收費站，等收費，客人不知道
    要去的地方，客人打電話問人，但講不清楚，我『電話拿過來』... 」、「〔系
    爭行動電話〕是客人直接拿給我。」〔參見本院九十三年一月十五日訊問筆錄〕
    ，斯亦足見，異議人於案發時、地，確手持『已接通』之系爭行動電話。又異議
    人直承持有系爭行動電話係欲與對方通話〔參見同上筆錄〕，凡此情節，堪認異
    議人於案發時、地，確有使用手持式行動電話進行通話之事實；異議人雖辯稱：
    「我電話拿過來，還沒有講」〔參見同上筆錄〕，惟本院詢以有無其他證據供調
    查，獲覆「沒有」，即難但憑異議人所辯情節，為有利於異議人之認定。末查，
    異議人另以案發時、地，經樹林收費站『等收費』等為辯，然駕駛汽車行經收費
    站暫停納費，仍應遵守道路交通安全規則，殊不得執此指摘原處分失當。
參、原處分機關據前開違規事實裁決處分異議人如前，固非無見，惟〔一〕道路交通
    管理處罰條例第三十一條之一第一項所定『撥接』或『通話』，係貳種違規行為
    ，無論駕駛人撥接並自己通話，或駕駛人撥接後由他人通話，或他人撥接而由駕
    駛人通話，均應依上項規定處罰。行為人所涉違規行為，究為何者，自應明白認
    定。查原舉發機關係舉發異議人有『撥接』『通話』之事實，惟原處分機關認定
    異議人有『撥接』之事實，惟對原舉發之『通話』事實之有無，未明白定。又遍
    查全部卷證，查無積極確切之事證，足認異議人另涉『撥接』之違規，原處分機
    關竟認定異議人有『撥接』之違規，並據之裁罰，即有未合。〔二〕按「汽車所
    有人、駕駛人違反道路交通管理，經主管機關裁決後逾十五日未向管轄地方法院
    聲明異議，或其聲明異議經法院裁定確定，而不依裁決或裁定繳納罰鍰或不繳送
    汽車牌照、駕駛執照者，依左列規定處理之：一、經處分吊銷汽車牌照或駕駛執
    照者，由公路主管機關逕行註銷。二、經處分吊扣汽車牌照或駕駛執照者，按其
    吊扣期間加倍處分；仍不依限期繳送汽車牌照或駕駛執照者，吊銷其汽車牌照或
    駕駛執照。三、罰鍰不繳者，按其罰鍰數額，易處吊扣汽車牌照或駕駛執照一個
    月至三個月；不依期限繳送汽車牌照或駕駛執照者，吊銷其汽車牌照或駕駛執照
    。」，為道路交通管理處罰條例第六十五條第一項明定。析索立法意旨，係指原
    處分於「確定」後始有執行力，乃原處分機關於「九十二年十一月二十五日」裁
    決如前，竟自裁決受處分人關於罰鍰「限於九十二年十二月二十五日前繳納。」
    、「上開罰鍰逾期不繳納之處分：〔一〕自九十二年十二月二十六日起，易處吊
    扣駕駛執照參個月，並限於九十三年一月九日前繳送執行。〔二〕九十三年一月
    九日前未繳送駕駛執照者，自九十三年一月十日起易處吊銷，逕行註銷駕駛執照
    。〔三〕駕駛執照吊〔註〕銷後，自九十三年一月十日起，壹年內不得重新考領
    駕駛執照。」等處分。以右列處分礙及憲法保障之受處分人依法爭訟之權，核非
    適法，爰將原處分撤銷，如主文第壹項。異議人執前情聲明異議，固非全有理由
    ，惟原處分既有可議，自應由本院將原處分撤銷，另為適法之處分，如主文第貳
    項。末查，異議人於案發時、地，未有右列『撥接』手持式行動電話之違規，業
    見前述，惟依舉發意旨認與前述『通話』之違規事實為同一事件，爰就異議人被
    舉發右列『撥接』手持式行動電話部份，不另諭知不罰。
據上論結，應依道路交通案件處理辦法第二十條前段，道路交通管理處罰條例第三十
一條之一第一項，裁定如主文。
中      華      民      國      九十三      年      一    月    十九    日
                                      臺灣板橋地方法院交通法庭
                                          法  官  陳  福  來
右正本證明與原本無異。
如不服本裁定應於送達後五日內向本院提出抗告狀。
                                          書記官  林  兆  嘉
中      華      民      國      九十三      年      一    月    二十    日
